【裁判字號】    99,抗,154
【裁判日期】    990907
【裁判案由】    本票裁定
【裁判全文】
臺灣臺北地方法院民事裁定               99年度抗字第154號
抗  告  人  惠元環境資源股份有限公司
法定代理人  乙○○
相  對  人  甲○○
上列當事人間本票裁定事件，抗告人對於民國99年7月28日本院
99年度司票字第7974號裁定提起抗告，本院裁定如下：
    主      文
抗告駁回。
抗告程序費用新臺幣壹仟元由抗告人負擔。
    事實及理由
一、按執票人向本票發票人行使追索權時，得聲請法院裁定後強
    制執行，票據法第123條定有明文。又本票執票人依前開規
    定，聲請法院裁定許可對發票人強制執行係屬非訟事件，此
    項聲請之裁定及抗告法院之裁定，僅依非訟事件程序，以審
    查強制執行許可與否，並無確定實體上法律關係存否之效力
    ，如發票人就票據債務之存否有爭執時，應由發票人提起確
    認之訴，以資解決（最高法院56年台抗字第714號、57年台
    抗字第76號判例意旨可資參照）。
二、本件相對人主張：伊執有抗告人於民國96年7月31日所簽發
    ，未載到期日及付款地，金額新臺幣2,836,473元，利息未
    約定，並記載免除作成拒絕證書之本票1紙（下稱系爭本票
    ）。詎伊於96年10月29日提示系爭本票未獲付款，爰聲請裁
    定就上開金額及依法定週年利率計算之利息准許強制執行等
    情，並提出系爭本票為證。經原審依首開規定形式審酌相對
    人提出之系爭本票後，裁定予以准許。
三、抗告意旨略以：相對人係以偽造之系爭本票向法院聲請強制
    執行，且系爭本票上已註明「禁止背書轉讓」，票面上「憑
    票准於年月日無條件擔任兌付或其指定人」欄位處蓋有「乙
    ○○」文字，因此系爭本票僅得解釋為「惠元環境資源股份
    有限公司同意憑票准於見票日無條件擔任兌付予乙○○或其
    指定人」，相對人自不得享有系爭票據之權利及法定利息等
    語。
四、經查，相對人主張之事實，業於原審提出與所述相符之系爭
    本票為證。原審就系爭本票為形式上之審查，認其已具備本
    票各應記載事項，合於票據法第120條規定，屬有效之本票
    ，乃依票據法第123條規定裁定准許強制執行，並無不合。
    抗告意旨雖指稱系爭本票為偽造云云，惟自系爭本票之形式
    觀之，既有抗告人「惠元環境資源股份有限公司」及其法定
    代理人「乙○○」之印文，原審依形式審查予以准許，即無
    不合。抗告人所稱系爭本票遭偽造云云，縱然屬實，亦屬實
    體法上之爭執，應由抗告人另行提起訴訟，以資解決，要非
    本院依非訟程序所得加以審究。又抗告人另指稱系爭本票上
    「憑票准於年月日無條件擔任兌付或其指定人」欄位處已蓋
    有「乙○○」印文云云，惟詳觀系爭本票之記載，該枚「乙
    ○○」之印文，係蓋在發票金額欄（印章左下右上斜蓋於發
    票金額中『捌拾萬』文字上，僅印文上方小部分落在記載
    阿拉伯數字金額欄），而非蓋於指名受款人欄位上，是抗告
    人所稱尚難採認。從而，系爭本票並未記載受款人，即屬無
    記名本票，縱其上載有「禁止背書轉讓」之文字，依票據法
    第124條準用同法第30條第1、2項規定，持票人仍得以交付
    方式轉讓，相對人亦得因收受系爭本票而取得票據權利，抗
    告人執此理由指摘原裁定，主張相對人非票據權利人云云，
    為無理由。從而，抗告意旨指摘原裁定不當，求予廢棄，為
    無理由，應予駁回。
五、據上論結，本件抗告為無理由。依非訟事件法第46條、第21
    條第2項、第24條第1項，民事訴訟法第495條之1第1項、第4
    49條第1項、第78條，裁定如主文。
中    華    民    國    99    年     9    月     7    日
                  民事第六庭審判長法  官  傅中樂
                                  法  官  李家慧
                                  法  官  林春鈴
以上正本係照原本作成。
本裁定除以適用法規顯有錯誤為理由，不得再抗告。如提起再抗
告，應於收受後10日內委任律師為訴訟代理人向本院提出再抗告
狀，並繳納再抗告費新臺幣1,000元。
中    華    民    國    99    年     9    月     7    日
                                  書記官  潘惠敏

司法院資訊處製作；財團法人民間司法改革基金會備份。
